臺灣彰化地方法院交通事件裁定　　 　 96年度交聲字第123號
異議人即
受處分人　　甲○○
上列受處分人因違反道路交通管理處罰條例案件，對於交通部公
路總局台中區監理所彰化監理站於民國96年1月15日所為之裁決
（彰監四字第裁64-CG0000000號）（彰監四字第裁64-CG0000000
號），聲明異議，本院裁定如下：
    主  文
異議駁回。
    理  由
一、原裁決意旨：受處分人甲○○之車牌號碼0366-EF自小客車
    ，於民國（下同）95年11月11日9時11分，在板橋市華翠大
    橋上，經警以雷射測速器，測得車速高達時速120公里，經
    交通單位舉發後，本所適用道路交通管理處罰條例第43條第
    1項第2款、同條第4項，裁定「罰鍰新臺幣8千元、吊扣汽車
    牌照3個月」並諭知易處方法。
二、異議要旨略以：任何電子測試儀器，皆不免誤差，測速器亦
    不例外，由警察機關將測速器所測之值為超過速限10公里以
    上才舉發，可知其目的是為了避免誤差所產生之爭議。舉輕
    以明重，影響行為人權益較大之吊扣汽車牌照不利處分，應
    有上述10公里誤差值之適用。本件行車測速器雖顯示時速
    120公里，若加上周遭氣溫環境、粉塵及可能誤差因素，本
    件車速可能僅有時速119公里以下，罪疑惟輕，請撤銷原處
    分。
三、經查：
  (一)按道路交通管理處罰條例第43條規定：「（第1項）汽車駕
    駛人，駕駛汽車有下列情形之一者，處新臺幣6千元以上2萬
    4千元以下罰鍰，並當場禁止其駕駛：... 二、行車速度，
    超過規定之最高時速六十公里以上。... （第四項）汽車駕
    駛人有第1項第1款、第2款或前項行為者，並吊扣該汽車牌
    照三個月；經受吊扣牌照之汽車再次提供為違反第項第1款
    或前項行為者，沒入該汽車。」；同法第65條亦規定：「汽
    車所有人、駕駛人違反本條例，經主管機關裁決後逾二十日
    未向管轄地方法院聲明異議，或其聲明異議經法院裁定確定
    ，而不依裁決或裁定繳納罰鍰或不繳送汽車牌照、駕駛執照
    者，依下列規定處理之：... 二、經處分吊扣汽車牌照或駕
    駛執照者，按其吊扣期間加倍處分；仍不依限期繳送汽車牌
    照或駕駛執照者，吊銷其汽車牌照或駕駛執照。三、罰鍰不
    繳納者，依法移送強制執行。」。同法第66條規定：「汽車
    牌照，經吊銷或註銷者，非經公路主管機關檢驗合格，不得
    再行請領。但依前條第1款之規定註銷者，非滿六個月不得
    再行請領。」。
  (二)本案係由警員以測速儀器實測，附照片逕行舉發，而原舉發
    單位台北縣政府警察局曾函覆異議人：「本儀器偵測違規行
    為，速度測量在第一個與第二個雷射光間，為了能正確讀取
    車速，機器會對車速作兩次測量，機器是在車輛進入雷射光
    波時所偵測到速度（駛進速度）與車輛離開雷射光波時所偵
    測到速度（駛離速度）作比較，且儀器容差值為為+0/-1公
    里/小時，經測得時速為120公里，超速60公里，依法舉發無
    誤。」（96年1月4日北縣警交字第0950193578號），換言之
    ，本件雷射測速器所顯現之數值，其誤差值只可能與其他合
    法儀器所測之數值低時速1公里，不可能比其他合法儀器所
    測數值高。0366-EF自小客車既然經測得時速為120公里，該
    路段為速限60公里，超過60公里，即可確定。
  (三)交通管理實務上，為避免過度擾民，常見值勤員警於取締標
    準上，約有10公里之誤差、寬容值範圍。因行政罰係以督促
    異議人遵守交通規則為目的，並非以報應刑罰為目的。行政
    機關對於超速一點點的民眾，可以考量避免民怨，或認為此
    種超速一點點的民眾尚無須以行政罰督促，便宜行事而予不
    處罰。然此僅係行政上之便宜措施，尚乏法律基礎，行政機
    關固然可以便宜行事而不處罰，但人民卻不能主張自己未超
    速而要求免罰。道路速限是明確的一般處分，規範清清楚楚
    ，即使僅超速1公里，仍舊是超速。而超速60公里上，已經
    不是輕微違規，行政機關依法處罰，並無不法。異議人要求
    引用「寬容值」，將道路交通管理處罰條例第43條第1項第2
    款之「超速60公里以上」明文，變更其意旨「超速達70 公
    里以上」才處罰云云，缺乏依據，無法採信。
  (四)綜上，本件違規事實應堪認定，受處分人所辯尚無可採。從
    而，原處分機關逕引前揭規定，裁處受處分人罰鍰及吊扣汽
    車牌照，核無不法，裁罰數額亦未失當，本件異議為無理由
    ，自應駁回。
四、據上論斷，應依道路交通管理處罰條例第87條第2項、道路
    交通案件處理辦法第19條，裁定如主文。
中　　華　　民　　國　　96　　年　　2 　　月　　16　　日
                  交通法庭法  官  葉明松
以上正本證明與原本無異
如不服本裁定，應於裁定送達後5日內，向本院提出抗告狀 (須
附繕本)。
中　　華　　民　　國　　96　　年　　2 　　月　　16　　日
                          書記官  于淑真
